【裁判字號】    95,交抗,31
【裁判日期】    950831
【裁判案由】    
【裁判全文】
臺灣高等法院花蓮分院刑事裁定          95年度交抗字第31號
抗  告  人
即  異議人
即受處分人  甲○○
原處分機關  交通部公路總局高雄區監理所台東監理站
上列抗告人因違反道路交通管理處罰條例案件，不服臺灣臺東地
方法院中華民國95年6月5日裁定（95年度交聲字第23號），提起
抗告，本院裁定如下：
    主  文
抗告駁回。
    理  由
一、本件抗告人甲○○於民國（下同）94年12月30日19時許，明
    知其酒精濃度已超過規定標準，仍駕駛車號為8437－ＨＴ號
    自用小貨車，沿臺東市○○街由西往東行駛，經警員舉發之
    後，遭原處分機關裁罰，抗告人以伊駕車之時間為當日19時
    許，當時酒精濃度並未超過規定標準，伊當日二點至三點許
    在東和只喝了二至三杯啤酒，警員陳志賢於同日20時50分許
    前往伊住處，對伊施以呼氣酒精濃度測試，雖測得伊呼氣酒
    精濃度為0.88mg/L，然因伊於返家後直至員警對其實施酒測
    前為止曾有飲用土龍酒，酒測之結果僅能證明酒測當時之情
    形，不能證明伊駕車時酒精濃度已超過規定標準為理由聲明
    異議。原裁定以：抗告人未於員警對其實施酒測時表明曾有
    飲用藥酒之事實，及其於94年12月30日第一次警詢時坦承伊
    於當日14至15時許，和朋友陳建德.. 在東和飲用啤酒約二
    至三瓶，於當日18時飲畢等事實及警員對抗告人酒測之結果
    ，而認為抗告人異議意旨均屬事後卸責之詞，因而認定抗告
    人當日19時，明知其酒精濃度已超過規定標準仍駕駛前述自
    用小貨車之違規事實，駁回抗告人之異議。抗告人則仍依同
    一理由提起本件抗告，並補充說明伊於94年12月30日第一次
    警詢時已提出酒測前伊已在家中喝了兩杯土龍酒之抗辯。
二、經查：
（一）按汽車駕駛人，駕駛汽車經測試檢定，有酒精濃度超過規
      定標準者，處 1萬5千元以上6萬元以下罰鍰，並當場移置
      保管其車輛及吊扣其駕駛執照 1年，道路交通管理處罰條
      例第35條第1項第1款定有明文；而飲酒後其吐氣所含酒精
      濃度超過每公升0.25毫克以上者，不得駕車，道路交通安
      全規則第114條第2款亦有明文規定。此新修正條文，經總
      統於中華民國94年12月28日總統華總一義字第0940021258
      1號令修正公布，並經行政院於95年6月23日行政院院臺交
      字第0950087685號令定95年7月1日起施行，本件抗告係於
      95年 6月15日繫屬於本院，上開新修正之道路管理處罰條
      例第35條於本院裁處時業已生效施行，應有新舊法比較適
      用之問題。
（二）復按道路交通管理處罰條例本質上係屬行政罰而非刑罰，
      雖然該條例本身未設有法律變更比較之規定，惟94年2 月
      5 日公布、95年2月5日生效施行之行政罰法，係屬行政罰
      之基本法，其第1條、第5條分別規定：「違反行政法上義
      務而受罰鍰、沒入或其他種類行政罰之處罰時，適用本法
      。但其他法律有特別規定者，從其規定」、「行為後法律
      或自治條例有變更者，適用行政機關最初裁處時之法律或
      自治條例。但裁處前之法律或自治條例有利於受處罰者，
      適用最有利於受處罰者之規定」，而該條所規定之裁處，
      依最高行政法院89年9月13日89年度9月份第1次庭長法官
      聯席會議決議意旨針對稅捐稽徵法第48條之3 相類規定之
      解釋，係包括訴願、再訴願及行政訴訟之決定或判決而言
      。查道路交通管理處罰條例所規定之罰鍰、吊扣證照之裁
      罰，本屬行政罰之性質（參照上開行政罰法第1條、第2條
      將罰鍰、吊扣證照處分均定為行政罰），是於本案就道路
      交通管理處罰條例第35條處罰規定，應適用行政罰法第 5
      條之規定，依「從新從輕」原則，為比較適用。經比較結
      果，以新法對於抗告人並無不利，自應適用94年2月5日修
      正公布之規定合先敘明。
（三）查本件抗告人即異議人提起抗告所列之理由，均經抗告人
      在原審審理中主張，原審法院在裁定理由中詳細說明認定
      抗告人確實酒後駕車之得心證理由，而且原審法院傳訊舉
      發之警員陳志賢到庭作證，也對於當時舉發之經過詳細說
      明，抗告人於當日20時50分警員陳志賢對其實施酒測時並
      未表明曾有飲用藥酒之事實，直至當日即94年12月30日23
      時20分第一次警詢時始抗辯酒測前曾飲用土龍酒（原裁定
      雖誤認抗告人係於95年1月3日第二次警詢時提出飲用土龍
      酒之抗辯，然尚不影響其論斷），且被告自承於當日14至
      15時許和朋友陳建德在東和飲用啤酒，於當日18時飲畢之
      事實，則其飲酒之時間長達3至4小時，其所稱只飲用啤酒
      二至三瓶，即無可採，再參以前述抗告人之酒測結果，則
      原裁定認為抗告人之抗辯均屬事後卸責之詞，其論斷並無
      違誤，茲引用之。原審法院依照調查證據所得認定抗告人
      確實有酒後駕車之違規行為，因而駁回抗告人之異議，於
      法並無違誤。抗告人提起本件抗告，為無理由，應予駁回
      。
三、依道路交通案件處理辦法第25條、第26條，刑事訴訟法第
    412條，裁定如主文。
中    華    民    國    95    年    8     月    31    日
                        審判長法  官  何方興
                              法  官  王紋瑩
                              法  官  蔡勝雄
以上正本證明與原本無異。
本件不得再抗告。
                              書記官  陳有信
中    華    民    國    95    年    8     月    31    日


司法院資訊處製作；財團法人民間司法改革基金會備份。
